臺灣臺北地方法院刑事判決　　　　　　 96年度交訴字第111號
公　訴　人　臺灣臺北地方法院檢察署檢察官
被　　　告　乙○○
選任辯護人　鄭淑燕律師
上列被告因公共危險等案件，經檢察官提起公訴（96年度偵字第
11016號），本院判決如下：
    主  文
乙○○因過失傷害人，處有期徒刑參月；又駕駛動力交通工具肇
事，致人受傷而逃逸，累犯，處有期徒刑捌月。應執行有期徒刑
拾月。
    事  實
一、乙○○前於民國92年間因傷害罪，經本院以92年度易字第65
    9號判決有期徒刑3月確定，於92年11月25日易科罰金執行完
    畢。乙○○於96年5月2日19時15分許，騎乘車牌號碼CMG-28
    6號重型機車，行經臺北市○○路 ○段242號前時，本應注意
    汽車（包括機車）在同一車道行駛時，除擬超越前車外，後
    車與前車之間應保持隨時可以煞停之距離；又汽車行駛時，
    駕駛人應注意車前狀況，而當地為柏油路，路面乾燥無缺陷
    、無障礙物，有照明且視距良好，並無不能注意之情事，其
    竟未與前方由丙○○所騎乘之車牌號碼 ASG-818號重型機車
    保持隨時可煞停之距離，適有某車輛自丙○○右側超車至丙○○前方左轉，丙○○乃減速讓行，後方之乙○○因未保持
    安全距離且未注意車前狀況，見狀閃避不及而追撞丙○○所
    騎之前開機車，致丙○○倒地並受有右肘挫傷、右前額部挫
    傷、右足挫傷等傷害。乙○○明知其與丙○○車禍肇事，且
    丙○○因人車倒地額頭部位明顯有流血之徵狀而有受傷，乙○○雖下車然竟未查看丙○○之傷勢及有無救護之必要，僅
    與丙○○爭執肇事歸責後，即騎乘機車逃逸他去，適在路旁
    工作之甲○○聽聞碰撞聲音上前查看而抄下乙○○所騎機車
    之車牌號碼後，提供予丙○○報警循線查獲。
二、案經丙○○訴由臺北市政府警察局中正第二分局報告臺灣臺
    北地方法院檢察署檢察官偵查起訴。
    理  由
一、訊據被告乙○○雖不否認於上開時間、地點因告訴人丙○○
    騎乘機車在伊前方發生人車倒地之情形，而與告訴人發生口
    角，之後因路人甲○○上前查看，伊就騎車離去等情，惟矢
    口否認有何過失傷害、肇事逃逸罪嫌，辯稱：告訴人是從後
    方超車後要躲避前開車輛自己跌倒，並未與伊發生碰撞，所
    以告訴人受傷與伊無關，且現場已經有人協助，伊才會離去
    云云。
二、經查：
  (一)96年5月2日19時15分許，告訴人騎乘車牌號碼 ASG-818號重
    型機車，行經臺北市○○路○段242號前時，適有某車輛自告
    訴人右側超車至其前方左轉，告訴人乃減速讓行，惟後方由
    被告騎乘之車牌號碼 CMG-286號重型機車隨即追撞告訴人所
    騎之前開機車，使告訴人所騎乘之機車直接摔到左側之對向
    車道中間，並因此受有右肘挫傷、右前額部挫傷、右足挫傷
    等傷害，告訴人摔倒之後因為眼鏡破裂、血從額頭流到眼睛
    ，無法站立，乃由路人甲○○扶起，被告與其爭執責任後隨
    即離去，嗣由甲○○記下被告車牌號碼後交由其報警處理等
    情，迭據證人即告訴人於偵查及本院審理中詳述在卷，證人
    即告訴人並確認警詢筆錄及談話紀錄表均經其詳閱後簽名而
    屬實（見本院96年11月7日審判筆錄第7至9頁、偵查卷第6、
    7 、30頁），核與證人甲○○於本院審理中所述：當日其剛
    好在肇事地點前面工作，聽到砰的聲音後抬起頭看到二台摩
    托車倒地，一台車在右邊車道，一台車在左邊車道，二台車
    車頭方向是相同的，左邊車道之機車在前，現場沒有其他車
    輛，二台車騎士互相指責對方是如何騎的，左邊機車駕駛有
    流血，其有上前扶該駕駛，並拿衛生紙給她擦，另一駕駛在
    變燈之後就騎走了，其有記下該先行離開之機車車號交給另
    一名駕駛等情相符（見本院96年11月7日審判筆錄第2至 5頁
    ），並有現場圖、道路交通事故調查報告表(一)、(二)、交通事
    故談話紀錄表、補充資料表、現場照片、機車毀損照片、國
    防醫學院三軍總醫院附設民眾診療服務處96年5月2日診斷證
    明書（見偵查卷第11至16、18至23頁），堪予認定。
  (二)被告辯以：是告訴人從左側後方超車到伊前方後要閃避前方
    車子才自己跌倒，伊並沒有撞到告訴人機車等詞，既不否認
    證人即告訴人所指因為前方車子突然要左轉所以煞車乙節，
    且核以證人甲○○確認其有聽到砰的聲音才抬頭看乙節，與
    證人即告訴人自警詢、偵查至本院審理中一致指稱是因為前
    方突然有車輛要左轉，其煞車讓該車轉彎後才遭後方車輛追
    撞，並證述：發生車禍後，其質問被告為何騎這麼快，被告
    還回稱幹嘛怪她，要怪就怪前面那台車等語（見本院96年11
    月7日審判筆錄第8頁），若該二台機車無發生碰撞，如何會
    發生砰之聲音而引起證人甲○○之注意？被告在告訴人質疑
    時又為何要回以「要怪就怪你前面的車」等語，而不直接否
    認發生碰撞？另經本院勘驗證人即告訴人所指遭撞擊之位置
    即其機車後方保險桿處確實有些許擦撞之痕跡，而該保險桿
    位置距離地面之高度為47公分至52.5公分，與被告機車車頭
    最突出處即前擋泥板底部距離地面之高度為48公分，復由肇
    事當日騎乘機車之人即證人即告訴人、被告及其女兒共同坐
    上各自之機車後實際比對，被告所騎乘機車車頭擋泥板位置
    與證人即告訴人所騎乘機車遭撞擊之保險桿位置亦是相同高
    度，有本院96年11月14日勘驗筆錄暨所拍攝照片附卷可稽，
    且依照被告所不否認於車禍發生後對其機車所拍攝之照片所
    顯示，其車頭擋泥板位置亦有擦痕，非完整無瑕，有照片可
    參（見偵查卷第23頁），均可佐證人即告訴人證述遭撞擊乙
    節之內容為實在，被告辯解並無發生碰撞云云，並非可採。
  (三)又被告另於本院準備程序中辯稱伊之機車並無倒地云云，然
    被告前於警詢、偵查中均自承伊所騎乘之機車有倒地乙節（
    見偵查卷第 9、29頁），核與證人甲○○證述：其聽到砰聲
    抬起頭看時，看到二台機車都倒在地上等語相符（見本院96
    年11月 7日審判筆錄第2、3頁），且被告對於證人甲○○此
    部分證詞並無爭執（見本院96年11月7日審判筆錄第6頁），
    若被告與告訴人並無發生碰撞，被告又何以會倒地？益徵證
    人即告訴人所證有發生碰撞乙節屬實。
  (四)按「汽車在同一車道行駛時，除擬超越前車外，後車與前車
    之間應保持隨時可以煞停之距離。…汽車行駛時，駕駛人應
    注意車前狀況…，並隨時採取必要之安全措施」，而「汽車
    ：指在道路上不依軌道或電力架線而以原動機行駛之車輛（
    包括機器腳踏車）」，道路交通安全規則第94條第1項、第3
    項、第2條第1項第 1款分別定有明文，被告騎乘機車行駛於
    告訴人所騎乘機車之後，自應注意與告訴人所騎乘之機車保
    持隨時可以煞停之安全距離，並注意車前狀況及隨時採取必
    要之安全措施，卻疏未注意及此，於告訴人禮讓前方車輛而
    煞車之際因閃避不及而撞及告訴人之機車，使告訴人人車倒
    地，並因此受有右肘挫傷、右前額部挫傷、右足挫傷等傷害
    ，是被告對於告訴人因此所受傷害自有過失甚明。
  (五)再按刑法第185條之4駕駛動力交通工具肇事致人死傷而逃逸
    罪係於88年 4月21日增訂公布，並自同年月23日開始生效，
    其增設本條文之立法目的，乃為維護交通，增進行車安全，
    促使當事人於事故發生時，能對被害人即時救護，減少死傷
    ，以保護他人權益並維護社會秩序。且依道路交通管理處罰
    條例第62條規定，駕駛汽車肇事致人受傷或死亡，汽車駕駛
    人有採取救護或其他必要措施並向警察機關報告之義務，由
    此可知，因汽車駕駛人之故意、過失肇事致人傷亡者，汽車
    駕駛人本即負有救護義務。而告訴人於本件車禍發生後人車
    倒地，且額頭部位明顯有血流下而有受傷之情，且被告對此
    亦有過失，已如上述，而被告既不否認於車禍發生後因見有
    證人甲○○上前扶起告訴人乃逕自離去，既未停留現場確認
    告訴人有無受傷及其救護情形，亦未留下足以聯絡之方式供
    警察機關查核肇事責任，則其違背上開道路交通管理處罰條
    例第62條規定而有刑法第185條之4肇事逃逸犯行甚明。
  (六)至辯護人聲請將本院送請鑑定以確認有無發生碰撞，及其過
    失如何歸責等語，然本件肇事後被告已先行離開現場，而告
    訴人之機車因倒在車道中間而有危險，已經由證人甲○○先
    行扶起移置路旁，亦據證人甲○○證述在卷（見本院96年11
    月7日審判筆錄第3頁），是員警據報到場時，告訴人與被告
    之機車均不在肇事後第一現場，車道上亦無明顯刮地痕，有
    現場圖上之記載可參（見偵查卷第12頁），而被告雖於肇事
    後經警察通知到警局製作筆錄並拍攝機車照片附卷，然其拍
    攝時間為96年5月11日，距離肇事時間96年5月2日已逾1星期
    ，有前開照片可憑，既非肇事後第一時間所拍攝，且機車迄
    今為止一直為被告保管中，不能確保此段時間機車之使用情
    形如何，與肇事當時有何不同。況本院依前開論述認已足證
    明辯護人前開調查證據聲請之待證事實，是其調查證據之聲
    請並無必要，應予駁回，附此說明。
  (七)綜上所述，本件事證明確，被告犯行已堪認定，應依法論科
    。
三、核被告所為係犯刑法第284條第 1項前段過失傷害罪、第185
    條之 4肇事逃逸罪，其所犯上開二罪間，犯意各別，罪名不
    同，應分論併罰之。又被告有如事實欄所載犯罪科刑，甫於
    92年11月25日易科罰金執行完畢，有臺灣高等法院被告前案
    紀錄表可稽，於 5年以內故意再犯本件（肇事逃逸罪部分）
    有期徒刑以上之罪，就肇事逃逸犯行部分為累犯，依刑法第
    47條第 1項規定加重其刑。爰審酌被告前有如上開前科紀錄
    ，又於96年間因偽造文書案件經本院以94年度訴字第506 號
    判決有期徒刑10月確定，有前揭前案紀錄表可稽，難謂素行
    端正，因過失致人受傷，卻未及時給予救助，犯罪後復未坦
    承犯行，亦未與告訴人達成和解，與告訴人所受傷勢暨被告
    犯罪之動機、手段、目的等一切情狀，分別量處如主文所示
    之刑暨定應執行刑。
據上論斷，應依刑事訴訟法第299條第1項前段，刑法第185條之4
、第284條第1項前段、第47條第1項、第51條第5款，刑法施行法
第1條之1，判決如主文。
本案經檢察官呂俊儒到庭執行職務
中　　華　　民　　國　　96　　年　　12　　月　　19　　日
　　　　　　　　　交通法庭    審判長法　官　劉慧芬
                                    法  官  李桂英
                                    法  官  黎惠萍
上正本證明與原本無異。
如不服本判決，應於判決送達後10日內向本院提出上訴狀（應抄
附繕本）。告訴人或被害人如對於本判決不服者，應具備理由請
求檢察官上訴，其上訴期間之計算係以檢察官收受判決正本之日
期為準。
                                    書記官  楊麗娟
中　　華　　民　　國　　96　　年　　12　　月　　19　　日
附錄本案論罪科刑法條全文
中華民國刑法第185條之4
（肇事遺棄罪）
駕駛動力交通工具肇事，致人死傷而逃逸者，處 6 月以上 5 年
以下有期徒刑。
中華民國刑法第284條
（過失傷害罪）
因過失傷害人者，處6月以下有期徒刑、拘役或5 百元以下罰金，
致重傷者，處1年以下有期徒刑、拘役或5百元以下罰金。
從事業務之人，因業務上之過失傷害人者，處 1 年以下有期徒刑
、拘役或1 千元以下罰金，致重傷者，處3年以下有期徒刑、拘役
或2千元以下罰金。
